【裁判字號】    98,簡上,182
【裁判日期】    981030
【裁判案由】    詐欺
【裁判全文】
臺灣新竹地方法院刑事判決             98年度簡上字第182號
聲  請  人  臺灣新竹地方法院檢察署檢察官
上  訴  人
即  被  告  甲○○
上列上訴人即被告因詐欺案件，不服本院竹北簡易庭中華民國98
年6 月3 日98年度竹北簡字第264 號第一審簡易判決（聲請案號
：98年度偵字第999 號），提起上訴，本院管轄第二審之合議庭
判決如下：
    主  文
上訴駁回。
    事  實
一、甲○○依其智識程度，可預見提供自己之郵局或銀行帳戶存
    摺、提款卡、印章及密碼等供人使用，可能因此供他人使用
    詐術使被害人將款項匯入後，再予提領使用；並預見可能因
    而幫助他人從事詐欺之不法犯罪，竟仍基於幫助他人詐欺之
    未必故意，於民國97年12月1 日領取提款卡後至5 日間某日
    某時許，在不詳地點，將其於97年12月1 日向中華郵政股份
    有限公司新竹郵局民主路郵局所申請開立局號0000000 號、
    帳號011098—4 號帳戶之存摺、提款卡及密碼等物，交付予
    真實姓名年籍均不詳之成年人，而容任該成年人所屬集團為
    詐取他人財物之行為。該集團在取得上揭提款卡及密碼等物
    後，即由一姓名年籍均不詳之詐欺集團成員，於97年12月5
    日23時許，透過UT網站及MSN 聊天軟體，向在其位於新竹縣
    竹北市○○○路335 號3 樓之居處上網之乙○○佯稱：願以
    1 小時新臺幣（下同）1000元之代價援交，約在新竹火車站
    見面，惟需於見面前先至自動櫃員機操作以核對身份云云，
    致使乙○○不疑有他，信以為真，旋即於翌日（即同年12月
    6 日）11時59分許，至高雄銀行自動櫃員機，依指示操作，
    因而轉帳23456 元至甲○○名義之上揭民主路郵局帳戶內。
    詐欺集團成員於乙○○轉帳後，隨即經人持甲○○名義之前
    揭民主路郵局帳戶之提款卡，於同日將款項提領一空。嗣因
    乙○○查覺受騙報警，因而為警循線查悉上情。
二、案經乙○○訴由新竹縣警察局竹北分局報請臺灣新竹地方法
    院檢察署檢察官偵查聲請簡易判決處刑。
    理  由
壹、程序方面：
    按被告以外之人於審判外之言詞或書面陳述，除法律有規定
    者外，不得作為證據；又被告以外之人於審判外之陳述，雖
    不符合同法第159 條之1 至第159 條之4 之規定，但經當事
    人於審判程序同意作為證據，法院審酌該言詞陳述或書面陳
    述作成時之情況，認為適當者，亦得為證據。當事人、代理
    人或辯護人於法院調查證據時，知有第159 條第1 項不得為
    證據之情形，而未於言詞辯論終結前聲明異議者，視為有前
    項之同意，刑事訴訟法第159 條第1 項及第159 條之5 分別
    定有明文。經查，本判決下列所引用之各該被告以外之人於
    審判外之陳述（包含書面陳述），除公務員職務上製作之紀
    錄文書，並無顯不可信之情況，依刑事訴訟法第159 條之4
    第1款 規定，有證據能力外，其餘亦屬傳聞證據部分，檢察
    官、被告及辯護人於本院準備程序中均表示沒有意見，且迄
    於言詞辯論終結前亦未聲明異議。本院審酌上開證據資料製
    作時之情況，尚無違法不當及證明力明顯過低之瑕疵，亦認
    為以之作為證據應屬適當，故揆諸前開規定，爰依刑事訴訟
    法第159 條之5 規定，認前揭證據資料均有證據能力。
貳、實體方面：
一、訊據被告甲○○固不否認有申請開立上揭帳戶及領取提款卡
    ，該帳戶於前揭時地經被害人乙○○匯入上開款項等情，惟
    矢口否認有何幫助詐欺取財之犯行，辯稱：當天我領到提款
    卡後，因為怕忘記，我有把密碼寫在號碼單上，和提款卡放
    在一起，後來去西門街一個工地，後來回家時我就發現存摺
    、身分證及提款卡都遺失了。我就馬上打電話向郵局掛失，
    小姐叫我打0800的號碼，然後電話就掛斷了。我沒有再打電
    話，就再沿路回去那個工地找，可是沒有找到，我想說存摺
    裡面沒有甚麼錢，改天再去申請就好，我沒有提供存摺、提
    款卡及密碼等物予詐欺集團云云。經查：
（一）被告向前揭民主路郵局申請開立局號0000000 號、帳號01
      1098—4 號帳戶，並於97年12月1 日申請領得該帳戶之提
      款卡，該帳戶於前開時地，經被害人乙○○以轉帳方式匯
      入前揭款項，而被害人乙○○之所以會匯款，係因於上揭
      時地，由詐騙集團成員向其佯稱願以1 小時1000元之代價
      援交，約在新竹火車站見面，惟需於見面前先至自動櫃員
      機操作以核對身份等語，是以信以為真，陷於錯誤，而依
      指示匯款，被害人乙○○嗣後發現遭騙，乃報警處理等情
      ，業據被害人乙○○於警詢時指述明確（見98年度偵字第
      999 號卷【以下簡稱第999 號偵卷】第11、12頁），且為
      被告自承上揭帳戶確為其所申請開立，並確於上開時地領
      得提款卡，而該帳戶於上開時地確經被害人乙○○轉帳匯
      入前開款項等情不諱，且有高雄銀行自動櫃員機交易明細
      表1 份、中華郵政股份有限公司新竹郵局97年12月29日竹
      營字第0970101300號函及所檢附之申請書、身分證影本、
      客戶歷史交易清單等資料1 份、新竹縣政府警察局竹北分
      局竹北派出所受理詐騙帳戶通報警示簡便格式表1 份、內
      政部警政署反詐騙案件紀錄表1 份、新竹縣政府警察局竹
      北分局竹北派出所受理刑事案件報案三聯單1 份、受理各
      類案件紀錄表1 份、財團法人金融聯合徵信中心信用卡戶
      基本資料彙總1 份、通報案件紀錄資訊1 份及信用卡資訊
      —身分證號／統編查詢1 份等在卷足稽（見第999 號偵卷
      第13至22、28、29、35至37頁）。
（二）被告雖以上揭情詞置辯，然就其所供述其於發現上揭帳戶
      存摺、提款卡及身分證遺失後，其曾撥打電話予郵局人員
      欲掛失，經該人員請其撥打0800服務電話等語後，其卻未
      撥打該服務電話之內容觀之，苟真被告確遺失上揭帳戶之
      存摺及提款卡，並覺得應予以處理，故撥打電話予郵局，
      則為何不再繼續撥打0800服務電話辦理掛失？被告雖辯稱
      ：因為不知道0800服務電話之全部號碼云云，然其於本院
      審理時亦自承：當時是向104 查號台查詢該郵局電話而撥
      打至郵局等情（見本院卷29頁），則其又為何不再撥打電
      話至104 查號台詢問0800服務電話之全部號碼為何後再撥
      打以便掛失？又被告復辯稱：我想說我存摺裡面沒有錢，
      改天再去申請就好云云，然其亦同時供稱：我又沿路回去
      工地那邊找，找了1 個多鐘頭，沒有找到云云，則被告果
      真已不在意，為何卻又返回工地尋找？被告雖又辯述：是
      因為身分證有遺失，怕被人拿去亂用云云，然被告亦自承
      ：找不到後，我沒有馬上去警察局報案，後來是在去竹北
      派出所報案那一天去戶政事務所補辦身分證等語，而其於
      偵訊時已供述：是在97年12月15日去竹北派出所報案等語
      （見第999 號偵卷第33頁），則被告果真擔心身分證遭人
      利用，為何又遲了15日方才去補辦？從而被告上揭所辯均
      與其所為並不符合，亦與常情顯然有違。再者，詐騙集團
      之成員既知利用他人之帳戶掩飾犯罪所得，應非愚昧之人
      ，當知社會上一般正常之人如帳戶存摺、提款卡及密碼遭
      竊或遺失，為防止拾得或竊得之人盜領其存款或做為不法
      使用而徒增訟累，必於發現後立即報警或向金融機構辦理
      掛失止付，在此情形下，如仍以該帳戶作為犯罪工具，則
      在渠等向他人詐騙，並誘使被害人將款項匯入該帳戶後，
      極有可能因帳戶所有人掛失止付而無法提領，則渠等大費
      周章從事於犯罪之行為，甘冒犯罪後遭追訴、處罰之風險
      ，卻只能平白無故替原帳戶所有人匯入金錢，而無法得償
      犯罪之目的，是以犯罪集團若非確定該帳戶所有人不會報
      警或掛失止付，以確定渠等能自由使用該帳戶提款、轉帳
      ，當不至於以該帳戶從事犯罪。查被告名義之前揭郵局帳
      戶於上揭時地經被害人乙○○匯入前開款項後，旋即於同
      日遭人分2 次全數提領等情，有上開帳戶客戶歷史交易清
      單在卷足參，足見犯罪集團於斯時係處於能放心使用上揭
      帳戶進出款項之狀態。且提款需輸入帳號密碼，為眾所週
      知之事實，既然詐欺之人能自被告之上開帳戶中領款，可
      見詐欺之人知悉被告上開帳戶領款密碼，雖被告復辯稱：
      當時為怕忘記，將密碼寫在號碼單上，和提款卡放在一起
      云云，然任何人持該提款卡至自動櫃員機操作，輸入正確
      密碼，即可提領款項一節，為一般人所可明知，是以避免
      密碼輕易為他人所知悉，以達提款卡萬一落入他人之手，
      該人尚可能因不知密碼而無法輕易提領款項之目的，此當
      為一般人所能注意並輕易做到之防止遭盜領款項之方法，
      則縱使被告因怕自己忘記密碼，而將密碼寫在紙上，亦應
      係和提款卡分開置放，又豈有可能均放置在一起？從而被
      告此部分所辯，亦顯與常情相違，難以憑採。是以依上開
      情形，足見該詐欺集團於向被害人乙○○詐欺時，確有把
      握該帳戶不會被帳戶所有人掛失止付，渠等確實可取得詐
      得之款項，而此等確信及把握，在該帳戶係拾得之情況下
      ，實無可能發生至明。
（三）按任何人均可辦理金融帳戶存摺使用，如無正當理由，實
      無借用他人存摺使用之理，而金融存摺亦事關個人財產權
      益之保障，其專有性甚高，除非本人或與本人親密關係者
      ，難認有何理由可自由流通使用該存摺，一般人均有妥為
      保管及防止他人任意使用之認識，縱特殊情況偶需交付他
      人使用，亦必深入瞭解用途及合理性，始予提供，且該等
      專有物品如落入不明人士手中，而未加以闡明正常用途，
      極易被利用為與財產有關之犯罪工具，而有犯罪意圖者，
      非有正當理由，竟徵求他人提供帳戶，客觀上可預見其目
      的，係供為某筆資金之存入後再行領出之用，且該筆資金
      之存入及提領過程係有意隱瞞其流程及行為人身分曝光之
      用意，一般人本於一般認知能力均易於瞭解，報章媒體復
      一再披露詐騙集團為規避查緝，故使用他人帳戶以遂行詐
      欺之不法犯罪態樣，被告為智慮健全、有社會經驗之成年
      人，對此自難諉為不知。且被告任意將渠之帳戶存摺、提
      款卡及密碼交付予他人，而該人既有使用帳戶之需，竟不
      思自行申辦，反大費周章收集他人帳戶使用，顯與一般交
      易常情相悖，則其用途實屬可疑，足證被告應可預見金融
      帳戶存摺、提款卡及密碼提供他人使用將幫助他人實施詐
      欺犯罪，竟仍將其帳戶存摺、提款卡及密碼等物，交予來
      路不明之人，是縱無證據證明被告明知該人之犯罪態樣係
      以該帳戶供詐欺之用，惟其顯具縱有人以其之金融帳戶實
      施詐欺犯罪亦不違背其本意之幫助意思自明。
（四）綜上，被告所辯顯為事後卸責之詞，均不足採信，本案事
      證明確，被告前述犯行洵堪認定，應予依法論科。
二、核被告甲○○交付前述帳戶之存摺、提款卡及密碼供人不法
    使用，顯係基於幫助他人詐欺取財之不確定犯意，且其所為
    提供帳戶提款卡及密碼之行為亦屬刑法詐欺取財罪構成要件
    以外之行為，其既以幫助他人犯罪之意思而參與犯罪構成要
    件以外之行為，核其所為，係犯刑法第30條第1 項前段、第
    339 條第1 項之詐欺取財罪之幫助犯，爰依刑法第30條第2
    項減輕其刑。
三、原判決認被告罪證明確，適用刑法第30條第1 項、第2 項、
    第339 條第1 項、第41條第1 項前段，刑法施行法第1 條之
    1 第1 項前段、第2 項等規定，量處被告拘役五十日，如易
    科罰金，以新臺幣一千元折算一日，經核其認事用法均無不
    合。爰審酌被告交付帳戶存額、提款卡及密碼等物予他人，
    充作轉向他人詐欺取財之工具，非但徒增被害人尋求救濟之
    困難，亦使詐騙集團得以順遂詐欺取財犯行，並審酌被害人
    遭受損害之程度、被告犯罪之手段、情節、生活狀況、智識
    程度，於本院審理時並未承認犯行、犯後態度難認良好等一
    切情狀，認原判決量刑亦稱妥適，被告上訴猶矢口否認犯行
    ，為無理由，應予駁回。
四、據上論斷，應依刑事訴訟法第455 條之1 第3 項、第368 條
    ，判決如主文。
本案經檢察官洪裕翔到庭執行職務。
中    華    民    國    98    年    10    月    30    日
                  刑事第三庭    審判長法  官  楊惠芬
                                      法  官  林昌義
                                      法  官  林哲瑜
以上正本證明與原本無異。
不得上訴。
中    華    民    國    98    年    10    月    30    日
                                      書記官  張懿中
附錄本案論罪科刑法條：
刑法第30條：
幫助他人實行犯罪行為者，為幫助犯。雖他人不知幫助之情者，
亦同。
幫助犯之處罰，得按正犯之刑減輕之。
刑法第339 條第1 項：
意圖為自己或第三人不法之所有，以詐術使人將本人或第三人之
物交付者，處五年以下有期徒刑、拘役或科或併科一千元以下罰
金。


司法院資訊處製作；財團法人民間司法改革基金會備份。
